臺灣彰化地方法院刑事判決　　　　　　　　　　　　　　九十年度易字第九七號
　　公　訴　人　臺灣彰化地方法院檢察署檢察官
　　被　　　告　己○○
　　選任辯護人　張震律師
　　被　　　告　甲○○
右列被告因詐欺案件，經檢察官提起公訴（八十九年度調偵字第八八號），本院判決
如左：
    主  文
甲○○、己○○均無罪。
    理  由
一、公訴意旨略以：被告甲○○、己○○分別擔任臺中市南屯區○○○○路五二○號
    一樓「高勝國際有限公司」（下稱高勝公司）董事長、總經理，其二人共同意圖
    為自己不法並基於概括之犯意聯絡，於民國八十八年六月初，由被告己○○出面
    連續向黃上食品有限公司（下稱黃上公司）負責人丙○○、丁○○○○廠有限公
司（下稱新順發公司）負責人戊○、順伍意貿易股份有限公司（下稱順伍公司）
    負責人庚○○分別訂購新台幣（下同）二十四萬三千餘元、二十萬五千二百元、
    十五萬一千餘元之米粉等貨物，並分別交付付款人為彰化銀行高雄分行、發票人
    為莊金星、帳號為000000000號、發票日各為八十八年九月五日、八十
    八年八月三十一日、八十八年九月五日之支票予丙○○、戊○、庚○○，致使渠
    等陷於錯誤而交付貨物。詎上開支票屆期提示，因存款不足而未獲兌現，再前往
    高勝公司查詢，已遍尋不著被告二人，始知受騙。因認被告二人涉有刑法第三百
    三十九條第一項之詐欺取財罪嫌云云。
二、按犯罪事實，應依證據認定之，無證據不得推定其犯罪事實。又不能證明被告犯
    罪，應諭知無罪之判決，刑事訴訟法第一百五十四條、第三百零一條第一項分別
    定有明文。且按在訴訟上用以證明事實之證據，須於通常一般之人均不致於有所
    懷疑，而得確信其為真實之程度者，始得據以為有罪之認定，倘其證明尚未達到
    此一程度，而有合理之懷疑性存在，致使無從為有罪之確信時，即應為無罪之判
    決（最高法院七十六年台上字第四九八六號判例意旨參照）。次按認定不利於被
    告之事實，須依積極證據，苟積極證據不足為不利於被告事實之認定時，即應為
    有利於被告之認定，更不必有何有利之證據。又刑法第三百三十九條詐欺罪之成
    立，以意圖為自己或第三人不法之所有，以詐術使人將本人或第三人之物交付為
    要件，所謂以「詐術」，必須被詐欺人因其詐術陷於錯誤，若其所用方法不能認
    為詐術，亦不致使人陷於錯誤，即不構成該罪，最高法院三十年度上字第八一六
    號、四十六年臺上字第二六○號判例可資參照。再告訴人之指訴，係以使被告受
    刑事訴追為目的，是其陳述是否與事實相符，仍應調查其他證據以資審認，最高
    法院五十二年台上字一三○○號判例著有明文。再按民事債務當事人間，若有未
    依債務本旨履行給付之情形，在一般社會經驗而言，原因非一；其因不可歸責之
    事由無法給付，或因合法得對抗他造主張抗辯而拒絕給付，甚至債之關係成立後
    ，始行惡意遲延給付，皆有可能，非必出於不法所有之詐欺犯意。
三、本件公訴人認被告樓洪岩涉有前揭詐欺罪嫌，無非以：(1)高勝公司之核准設立日
    期為八十八年五月十八日，距離向告訴人等叫貨之日期僅一個月，而距離公司關
    廠倒閉之日期僅相差三個月，且與告訴人等均為第一次交易，被告二人均無法對
    公司之財務等狀況作說明，足證高勝公司為空殼公司。(2)高勝公司設於臺中市南
    屯區○○○○路五二○號一樓，而告訴人等之公司均位於台中及彰化地區，然被
    告明星所開具之支票均為彰化銀行高雄分行，其開戶日期為八十八年四月十三日
    ，第一、二次退票記錄分別為八十八年八月七及九日，而拒絕往來戶之時間為八
    十八年九月三日，被告莊金星已知該其自身己陷資金嚴重不足情況，在可預見其
    顯無資力兌現所簽票款面額，竟簽發屆期顯無兌現可能之支，用以取信告訴人等
    ，足見被告二人於向告訴人公司訂購貨物時即無清償貨款之意云云為其主要論據
    。訊據被告二人均堅決否認有何詐欺犯行，被告甲○○辯稱：伊在高雄市經營生
    意，就在彰化銀行高雄分行開設甲存帳戶，因高雄生意之合夥人郭文聰週轉不靈
    ，致伊所簽發前開銀行帳戶之支票跳票，並非虛設銀行甲存帳戶而簽發支票詐購
    貨物。伊在高雄，己○○本身經營穎利化工實業有限公司（下稱穎利公司），高
    勝公司之業務由張松柏負責，因張松柏經營不善且將資金侵吞後擅自離職，才將
    結束高勝公司。伊未出面向告訴人公司訂貨，現已與告訴人公司和解，絕無詐騙
    之意；被告己○○辯稱：伊於˙八十三年間在台中市○○區○○路一段楓樹巷八
    五弄二六號經營穎利公司，甲○○於八十八年間欲設立高勝公司，伊負責訓練業
    務人員，掛名總經理，未負責公司經營，交付告訴人公司之支票係由高勝公司會
    計郵寄，伊並未施用詐術詐騙告訴人公司各等語。經查：
  (1)質之告訴人公司之代表人丙○○、戊○、庚○○坦承係前往高勝公司拜訪被告己○○後，再請高勝公司向渠等訂貨，高勝公司以傳真或電話下單指示送往彰化市
    之營運處，付款之遠期支票係以郵寄方式送達等語，足見告訴人公司與高勝公司
    交易約定於收受貨物後交付遠期支票，是被告己○○於與告訴人公司交易之初並
    無施用詐術，使告訴人公司對是否與高勝公司交易發生風險評估之錯誤。
  (2)證人即高勝公司業務主任乙○○於本院審理時證稱：高勝公司之業務係由張姓業
    務經理負責，被告二人鮮少在公司等語，是被告甲○○辯稱公司業務由張松柏負
    責，伊不清楚等語，尚堪採信。被告莊明所簽發支付貨款之支票雖因存款不足而
    退票，然被告二人並未逃逸，與告訴人公司積極處理貨款事宜，且已與告訴人公
    司達成和解，此經丙○○、戊○、庚○○於審理時證述甚詳，並有和解書影本在
    卷可憑。若被告二人自始即存有詐騙告訴人公司之意圖，其於告訴人公司交付付
    訂購之貨品後即可避不見面或拒不付款，焉有商談清償貨款之理？換言之，尚難
    以被告二人嗣未給付貨款，即推論被告二人於交易之初即自始意圖行騙。
  (3)被告甲○○設立之高勝公司確於八十八年五月十八日經經濟部中部辦公室核准設
    立登記，經濟部公司基本資料查詢在卷可佐，是認被告甲○○之高勝公司確有設
    立登記，並非以虛設公司之方式詐騙告訴人公司。綜上各情以觀，自不得因被告
    二人事後未如期清償貨款，即遽認被告二人於與告訴人公司交易之初有施用詐術
    之情事及詐欺之不法意圖，被告二人所為雖有債務不履行之情事，然尚與詐欺罪
    之構成要件有間。此外，復查並無其他積極證據足資認定被告二人有被訴詐欺之
    犯行，本件純屬民事糾葛，核與詐欺罪構成要件不合，揆諸前揭說明，不能證明
    被告犯罪，自應為無罪之諭知。
據上論斷，應依刑事訴訟法第三百零一條第一項，判決如主文。
本案經檢察官黃淑媛到庭執行職務
中      華      民      國    九十一    年     十二     月     十一     日
                                    臺灣彰化地方法院刑事第一庭
                                        法      官  宋  恭  良
右正本證明與原本無異
如不服本判決應於送達後十日內向本院提出上訴狀
告訴人或被害人對於判決如有不服具備理由請求檢察官上訴者，其上訴期間之計算係
以檢察官收受判決正本之日期為準。
                                        法院書記官  劉  玫  金
中      華      民      國    九十一    年     十二     月     十六     日
